【裁判字號】    92,訴,423
【裁判日期】    920625
【裁判案由】    殺人未遂
【裁判全文】
臺灣臺南地方法院刑事判決                          九十二年度訴字第四二三號
    公  訴  人    臺灣臺南地方法院檢察署檢察官
    被      告    丙○○
    指定辯護人  本院公設辯護人  甲○○
右列被告因殺人未遂案件，經檢察官提起公訴（九十一年度偵字第五五二七號），本
院判決如左：
    主  文
丙○○殺人未遂，處有期徒刑伍年貳月。扣案之折疊小刀壹支沒收。
    事  實
一、丙○○與謝文裕、阮俊智（謝文裕、阮俊智二人均己不起訴處分）等多名友人，
    於民國九十一年三月三十一日凌晨二時三十分許，在台南市○○區○○路二段六
    七三號之百樂舞廳舞池Ａ區飲酒時，丙○○離席如廁，遭另一在該舞廳消費之客
    人乙○○擦撞，而乙○○未道歉即離去。丙○○因而心生不滿，乃尾隨乙○○，
    得知乙○○與友人在該舞廳之貴賓廳飲酒。丙○○返回自己座位後，將上情告知
    友人謝文裕等人，謝文裕即夥同丙○○及數名友人至貴賓廳找乙○○理論，雙方
    一言不合而發生互毆。丙○○除與謝文裕等人基於普通傷害之犯意而共同傷害林
    文進（傷害部分另經不起訴處分）外，竟單獨基於殺人之犯意，明知胸部為人體
    要害，如以刀械猛刺人體胸部，將可能發生斷絕他人生命之結果，竟仍有意使其
    發生，而持其所有隨身攜帶掛於鑰匙圈之折疊小刀刺向乙○○右側胸、左上背（
    肩）、左臀、左側胸等處，致乙○○因而受有右側胸二．五公分穿刺傷、左上背
    （肩）一．五公分穿刺傷、左臀二公分撕裂傷、左側胸三公分撕裂穿刺傷合併左
    側橫膈膜穿孔、左下肺葉一處穿刺傷、左側血胸之傷害。丙○○行兇後即逃逸，
    乙○○經人送醫急救，倖獲不死。嗣經警循線於同年四月十二日查獲丙○○並扣
    得丙○○所有，供刺殺乙○○所用之前開折疊小刀一支。
二、案經乙○○訴由台南市警察局第四分局報請臺灣臺南地方法院檢察署檢察官偵查
    起訴。
    理  由
一、訊據被告丙○○固坦承有於前開時地持刀刺傷告訴人乙○○之事實，然矢口否認
    有何殺人未遂犯行，辯稱：因當時場面混亂，他只是拿刀隨便亂劃，並沒有故意
    要刺告訴人之胸部云云。惟查：被告於警訊中供稱當時友人謝文裕與告訴人等人
    在打架，綽號「阮仔」之人在勸架，他馬上參加，先以空拳毆打，他打輸，想到
    身上鑰匙圈有小刀，就拿小刀出來刺殺告訴人（九十一年四月十二日偵訊筆錄）
    。再依卷附奇美醫院函覆本院之告訴人病歷資料所附之告訴人受傷部位圖所示，
    告訴人左側胸及右側胸均被刺傷（起訴書所引用之警訊卷附奇美醫院診斷証明書
    僅記載左側胸部分傷勢並不完整，而診斷証明書係依據病歷表所製作，故應依病
    歷之記載為準），而其受傷之情形為右側胸二．五公分穿刺傷、左側胸三公分撕
    裂穿刺傷合併左側橫膈膜穿孔、左下肺葉一處穿刺傷、左側血胸等情，有卷附奇
    美醫院九十二年四月二十三日（九二）奇醫字第一八五八號函附之告訴人病歷及
    法院專用病情摘要可稽。由被告係正面刺中告訴人胸部，而扣案之小刀僅係一般
    鑰匙圈附掛之折疊式小刀，刀刃甚短，被告竟持以刺中告訴人深度分別達二．五
    公分、三公分，幾已將大部分刀刃刺入告訴人胸部等情觀之，被告顯非只是拿刀
    隨便亂劃而劃中告訴人。又告訴人被刺之部位係人體要害之胸部，且深度亦分別
    達右側胸二．五公分、左側胸三公分，並合併左側橫膈膜穿孔、左下肺葉一處穿
    刺傷、左側血胸已如前述，顯見告訴人受傷程度非輕。經本院向奇美醫院函查結
    果，亦認依當時受傷之部位、程度，告訴人如未經及時、適當之急救，自然有致
    命之危險，有該院九十二年五月二十二日（九二）奇醫字第二三一五號函附之法
    院專用病情摘要可稽。足認被告應有斷絕告訴人生命之犯意。被告前開所辯，尚
    不足採。此外，被告持刀刺殺告訴人一節，並據告訴人及証人即在場之謝文裕、
    阮俊智等人於警訊中供明在卷，並有扣案之前開折疊小刀一支可証、案發現場監
    視錄影帶所翻拍之照片五幀可稽。本件事證明確，被告犯行堪予認定。
二、核被告丙○○所為，係犯刑法第二百七十一條第二項、第一項之殺人未遂罪。被
    告已著手於殺人行為之實施，因告訴人乙○○經送醫急救得宜，始未生死亡之結
    果，其行為尚屬未遂，應依刑法第二十六條前段之規定，減輕其刑。爰審酌被告
    因年輕氣盛，血氣方剛，不知妥善處理口角糾紛，一時衝動而為本件犯行、告訴
    人受有致命危險之傷害，幸經送醫急救得宜，始倖免於死，及被告犯罪後已與告
    訴人成立和解，有和解書一份附卷可參等一切情狀，量處如主文所示之刑。
三、扣案之折疊小刀一支，為被告所有，供犯罪所用之物，業據其供承在卷，爰依刑
    法第三十八條第一項第二款規定宣告沒收。
據上論斷，應依刑事訴訟法第二百九十九條第一項前段、刑法第二百七十一條第二項
、第一項、第二十六條前段、第三十八條第一項第二款，判決如主文。
本案經檢察官劉聰熙到庭執行職務。
中      華      民      國      九十二  年      六      月    二十五    日
                                臺灣臺南地方法院刑事第三庭
                                    法  官    鄭  文  祺
右正本證明與原本無異。
如不服本判決，應於判決送達後十日內向本院提出上訴狀( 應附繕本 )。
                                    書記官    楊  宗  哲
中      華      民      國      九十二  年      六      月    二十六    日
附錄本案論罪科刑法條全文：
刑法第二百七十一條第一、二項：
殺人者，處死刑、無期徒刑或十年以上有期徒刑。
前項之未遂犯罰之。


司法院資訊處製作；財團法人民間司法改革基金會備份。
